【裁判字號】    99,訴,127
【裁判日期】    990430
【裁判案由】    給付借款
【裁判全文】
臺灣基隆地方法院民事判決               99年度訴字第127號
原      告  彰化商業銀行股份有限公司
法定代理人  乙○○
訴訟代理人  丁○○
被      告  丙○○
            甲○○
上列當事人間請求給付借款事件，本院於中華民國99年4 月20日
言詞辯論終結，判決如下：
    主  文
被告應連帶給付原告新台幣捌拾萬仟捌佰肆拾壹元，及自民
國九十八年九月五日起至清償日止，按週年利率百分之二點四八
計算之利息，暨按週年利率百分之○點四九六計算之違約金。
訴訟費用由被告連帶負擔。
    事實及理由
壹、程序方面
一、按訴狀送達後，原告不得將原訴變更或追加他訴，但擴張或
    減縮應受判決事項之聲明者，不在此限，民事訴訟法第255
    條第1 項第3 款定有明文。經查，本件原告起訴時，原請求
    判決命被告連帶給付原告新台幣（下同）83萬3,841 元，及
    自民國98年9 月5 日起至清償日止，按週年利率百分之2.59
    計算之利息，暨按上開利率百分之20計算之違約金，嗣原告
    於本院審理時，就利息之利率部分，變更為週年利率百分之
    2.48，並變更聲明為被告應連帶給付原告83萬3,841 元，及
    自98年9 月5 日起至清償日止，按週年利率百分之2.48計算
    之利息，暨按上開利率百分之20計算之違約金。核原告係減
    縮應受判決事項之聲明，揆諸前開規定，應予准許。
二、被告丙○○經合法通知，未於言詞辯論期日到場，核無民事
    訴訟法第386 條所列各款情形，爰依原告之聲請，由其一造
    辯論而為判決。
貳、實體方面
一、原告主張：被告丙○○於94年5 月24日向原告借款196 萬元
    ，並邀同被告甲○○為連帶保證人，借款期間自94年6 月29
    日起至114 年6 月29日止，自借款日起前3 年為寬限期，在
    此期間按月繳付利息，自97年6 月29日起，按月於每月29日
    平均攤還本息，而利息之計算方式，自94年6 月29日至94年
    12月29日，按週年利率百分之2.2 固定計息，自94年12月29
    日至95年6 月29日，按原告公告定儲利率指數加碼週年利率
    百分之0.75機動計息，自95年6 月29日至96年6 月29日，按
    原告公告定儲利率指數加碼週年利率百分之0.95機動計息，
    自96年6 月29日至借款到期日，按原告公告定儲利率指數加
    碼週年利率百分之1.68機動計息；若未按期攤還本息，除按
    前開利率計息外，逾期在6 個月以內者，按借款利率百分之
    10加付違約金，逾期在6 個月以上者，就超過6 個月部分，
    按借款利率百分之20加付違約金，且任何一宗債務不依約清
    償或攤還本金時，即喪失期限利益，全部債務視為到期。而
    被告丙○○自95年12月29日起即未依約繳付本息，依約喪失
    期限利益，經原告拍賣被告丙○○之擔保品受償後，仍有本
    金83萬3,841 元及利息、違約金未獲清償，被告甲○○既為
    連帶保證人，依法自應負連帶清償之責等語。並聲明：被告
    應連帶給付原告83萬3,841 元，及自98年9 月5 日起至清償
    日止，按週年利率百分之2.48計算之利息，暨按上開利率百
    分之20計算之違約金。
二、被告丙○○未於言詞辯論期日到場，亦未提出書狀為任何聲
    明或陳述。
三、被告甲○○則以：其友人陳契村向被告丙○○借用名義購買
    房屋，並以被告丙○○之名義，向原告借款，陳契村委其擔
    任連帶保證人，其遂同意擔任被告丙○○向原告借款之連帶
    保證人，然其於簽立借據之翌日即反悔，向原告表示不願繼
    續擔任連帶保證人之意，原告表示若被告丙○○可提供其他
    人選擔任連帶保證人，被告甲○○即得免負連帶保證之責任
    等情，之後，此事即不了了之；又其於原告撥款前，即已將
    其不願繼續擔任連帶保證人之意告知原告，然其於原告將借
    款撥予被告丙○○前，竟未接獲原告之通知，原告所為顯有
    不當等語，資為抗辯。並聲明：駁回原告之訴。
四、兩造不爭執之事項
    原告主張被告丙○○於94年5 月24日向原告借款196 萬元，
    並由被告甲○○擔任連帶保證人，而被告丙○○自95年12月
    29日起未依約償還，經拍賣被告丙○○之擔保品後，尚餘本
    金83萬3,841 元及自98年9 月5 日起算之利息、違約金未獲
    清償等情，未據被告甲○○表示爭執，且被告丙○○已於相
    當時期受合法之通知，於言詞辯論期日不到場，亦未提出書
    狀爭執，依民事訴訟法第280 條第3 項前段準用同條第1 項
    前段之規定，對於原告主張之上開事實視同自認，復經原告
    提出借據、本院民事執行處強制執行金額計算書分配表、利
    率查詢資料為證，上情應堪認定。
五、原告依據消費借貸契約及連帶保證之法律關係，請求被告連
    帶給付83萬3,841 元及自98年9 月5 日起算之利息、違約金
    等情，被告甲○○則以前詞置辯，經查：
（一）按稱保證者，謂當事人約定，一方於他方之債務人不履行
      債務時，由其代負履行責任之契約，民法第739 條定有明
      文，是當當事人約定若他方債務人不履行債務，一方願代
      負履行責任時，保證契約即已成立。本件被告甲○○自承
      原告提出借據之連帶保證人欄內「甲○○」之簽名為其所
      為，且其當時確有擔任被告丙○○向原告借款之連帶保證
      人之意等情，是被告甲○○於借據上簽名時，既已同意於
      被告丙○○不履行債務時，由其代負履行責任，依前所述
      ，保證契約業已成立。而被告甲○○雖辯稱其於簽立借據
      之翌日即反悔，並向原告表示不願繼續擔任連帶保證人之
      意等情，然原告否認業已免除被告甲○○之連帶保證責任
      ，且被告甲○○亦稱原告表示若被告丙○○可覓得他人擔
      任連帶保證人，其始得免除連帶保證之責任，惟此事即不
      了了之等語，足見原告未同意免除被告甲○○之連帶保證
      責任；又被告甲○○復未提出證據證明上開保證契約業經
      解除或終止，應認前開保證契約仍屬有效，自難認被告甲
      ○○辯稱其無庸負擔連帶保證責任等情為有據。至於被告
      甲○○固辯稱陳契村係以被告丙○○之名義，向原告借款
      ，且原告未經通知其，即將借款撥予被告丙○○顯有不當
      等情，惟被告甲○○既係在已知該案借款名義人為被告丙
      ○○之情形下，同意在借據上簽名，擔任連帶保證人，則
      保證契約之效力自不因該案借款之實際使用者為何人而異
      ；又依原告提出借據所附約定條款之內容觀之，原告與被
      告甲○○間並無約定原告將借款撥予被告丙○○前，須將
      此事通知被告甲○○，故被告甲○○上開辯解亦難謂有據
      。
（二）綜上，被告甲○○於借據上簽名時，保證契約業經合法成
      立，原告陳稱其未曾免除被告甲○○之保證責任等情，被
      告甲○○復未舉證證明系爭保證契約業經解除或終止，則
      該保證契約之效力應仍屬有效；又被告丙○○未依約償還
      本案借款，則為連帶保證人之被告甲○○就被告丙○○對
      原告所負債務，自應負擔連帶清償責任。從而，原告依據
      消費借貸契約及連帶保證之法律關係，請求被告連帶給付
      如主文第1 項所示之本金、利息及違約金，為有理由，應
      予准許。
五、訴訟費用負擔之依據：民事訴訟法第85條第2 項。
中    華    民    國    99    年    4     月    30    日
                  民事庭法  官  邰婉玲
以上正本係照原本作成
如對本判決上訴，須於判決送達後20日內，向本院提出上訴狀。
中    華    民    國    99    年    4     月    30    日
                        書記官  王毓嫻

司法院資訊處製作；財團法人民間司法改革基金會備份。
